【裁判字號】    89,訴,2331
【裁判日期】    900313
【裁判案由】    毒品危害防制條例
【裁判全文】
臺灣高雄地方法院刑事判決                        八十九年度訴字第二三三一號
    公  訴  人  臺灣高雄地方法院檢察署檢察官
    被      告  甲○○
    指定辯護人  本院公設辯護人丙○○
右列被告因違反毒品危害防制條例案件，茲經檢察官提起公訴（八十九年度偵字第一
四九九六號），本院判決如左：
    主  文
甲○○無罪。
    理  由
一、公訴意旨略以：被告甲○○以其所有之0000000000號呼叫器與乙○○
    聯絡後，於民國八十九年七月三日下午十時四十五分許，在高雄縣鳳山市○○路
    三號前之公廁內，以新台幣（下同）四千元之價格，販賣第二級毒品安非他命二
    、五公克予乙○○施用時，經警當場查獲，並於靠近甲○○右腳之地上查扣第二
    級毒品安非他命０、二公克及其所配戴之上開呼叫器一具，另於乙○○口袋內查
    扣第二級毒品安非他命二、五公克。因認被告甲○○涉犯毒品危害防制條例第四
    條第二項之販賣第二級毒品罪嫌。
二、按犯罪事實應依證據認定之，無證據不得推定其犯罪事實；又不能證明被告犯罪
    者，應諭知無罪之判決，刑事訴訟法第一百五十四條、第三百零一條第一項分別
    定有明文。而認定不利於被告之事實，須依積極證據，苟積極證據不足為不利於
    被告事實之認定時，即應為有利於被告之認定，更不必有何有利之證據；再者，
    共同被告不利於己之陳述，固得採為其它共同被告犯罪之證據，惟此項不利之陳
    述，須無瑕疵可指，而就其它方面調查，又與事實相符，始得採為其它共同被告
    犯罪事實之認定，亦分別有最高法院三十年上字第八一六號、四十六年台上字第
    四一九號判例意旨可資參照。本件公訴意旨認被告甲○○涉有前揭毒品危害防制
    條例第四條第一項販賣第一級毒品罪嫌，無非係以與被告同時查獲之乙○○在警
    訊中之陳述及扣案之毒品、呼叫器等物，為其論罪依據。惟訊據被告固承認確有
    於八十九年七月三日下午十時四十五分許，在高雄縣鳳山市○○路三號前之公廁
    內，與乙○○同時為警查獲，並當場在靠近其右腳之地上查扣第二級毒品安非他
    命０、二公克及其所配戴之上開呼叫器一具，另於乙○○口袋內查扣第二級毒品
    安非他命二、五公克等事實，惟堅決否認乙○○身上之安非他命係伊所販賣之事
    實，辯稱：警員在乙○○身上及其腳旁查獲之安非他命，均係乙○○當日自屏東
    所帶來，因伊有施用安非他命習慣，一位綽號「東仔」之友人知悉乙○○有毒品
    來源，故當日帶伊至高雄縣鳳山市體育管前之客運站與乙○○認識，以便日後若
    有毒品需求便可向乙○○購買，乙○○當時曾詢問伊是否知悉有人欲購買毒品，
    伊因當日身上無錢向乙○○購買，遂開口向其索討些許安非他命，經乙○○同意
    後，二人遂一同至對面廁所內，乙○○將其身上之該包安非他命包裝紙張撕下一
    部分，正倒些許安非他命在紙上欲給伊時，便見警員進入，乙○○見狀立即將欲
    倒予伊之安非他命丟到伊腳旁等語。
三、經查：
（一）與被告於前揭時地一同遭查獲之同案被告乙○○固於警訊中證稱：「我所持有
      的安非他命是向我朋（小朱）甲○○所購買，當時我是用四千元台幣向他購買
      ，我是第一次向他購買，我先打他的呼叫器予他聯絡，他再與我約在公廁內進
      行交易。」、「我是先CALL他的呼叫器0000000000與他聯絡，然後
      他約我在鳳山市高雄客運站前碰面後，我就先拿新台幣四千元給他，然後他說
  要去打電話，過一會兒他回來又對我說他要離開一下，不久他回來要我與他到
      公廁內交易後就被警方查獲。」各等語，惟乙○○嗣於翌日移送臺灣高雄地方
      法院檢察署經值班檢察官訊問時，旋即否認上開警訊供述之真實，並改稱：伊
      身上之安非他命是在電動玩具店向某不詳姓名友人所購得，並不是查獲當日向
      被告購買等語（見偵查卷第五頁），核乙○○就警員在其身上所查獲之安非他
      命來源，於遭查獲後數小時內之警、偵訊供述，前後不一致，已有瑕疵，熟真
      熟偽，未經證實前，已難採信，且乙○○與被告係因涉嫌交易毒品同時為警查
      獲，並經警在其身上扣得安非他命毒品，其於警訊中面對警員急欲追查伊與被
      告究係何人販賣時，為脫免己身遭警以販賣罪嫌移送，而於警訊中亟力撇清己
      身之涉嫌，因而指稱係被告販賣等有利於己之前揭供述，亦甚屬可能，是其警
      訊之供述既有為己脫免罪責之虞，是否真實，已非無疑，自難僅憑其有利於己
      ，然不利於被告之警訊陳述，即認被告確有販賣安非他命予乙○○之事實。況
      按乙○○警訊中供述警員在其身上所查獲之安非他命，係於查獲地點以四千元
      向被告購得一節，果若真實，則被告與乙○○既係甫於毒品交易完畢後旋即遭
      警於交易地點查獲，警員應可於被告身上搜出被告販毒之所得，亦即乙○○所
      交付之四千元，然被告當時身上並無乙○○所稱之四千元一情，業據查獲之警
      員石加宏於本院證稱：在查獲現場有對被告搜身，但被告身上並無現金等語可
      按，顯見乙○○警訊所陳以四千元向被告購買扣案之安非他命等語，亦無從證
      明與事實相符，故乙○○前後所為之瑕疵供述，既未能證明何者真實，依前揭
      最高法院四十六年台上字第四一九號判例意旨，其警訊之供述，尚難採為認定
      被告犯罪之證據。
（二）次查，乙○○嗣經本院提訊調查其警、偵訊供述何者為真時，已據其陳稱：警
      訊時因怕遭警毆打，所以才說謊，伊查獲時身上之安非他命是在電動玩具店內
      以二千元向他人購買等語在卷（見本院九十年二月十九日審判筆錄），其已再
      次否認警訊供述之真實，並就其持有之安非他命來源，為與偵查中相同供述甚
      明。且經本院就被告前揭辯詞內容向其查證時，復據其陳稱：當日是一位綽號
      「阿東」之人，在鳳山客運站介紹伊與被告認識，被告知道伊身上有攜帶安非
      他命，便向伊索討，伊在廁所內倒安非他命予被告時，便被警查獲，伊當時是
      撕下包裝安非他命之包裝紙張欲倒一點給被告等語，核與被告供述其向乙○○
      索討安非他命，乙○○撕下部分包裝紙張傾倒予伊之情節相符，且本案查獲之
      警員石加宏亦於本院證實在被告腳下查獲之安非他命包裝紙確有撕裂痕跡，另
      在乙○○身上查獲之安非他命亦係以相同之包裝紙包裝等語可佐，參諸警員所
      製作之甲○○訊警訊筆錄內亦有：「問：警方於八十九年七月三日二十二時四
      十五方在鳳山市○○路三號前公廁內當場叫乙○○從乙○○的左褲袋內取出安
      非他命以白紙條包裝毛重二‧五公克及在你上廁所地之右腳下查獲一包以白紙
      包裝，形狀同乙○○身上取出之安非他命毛重０‧二公克是否實在？答：實在
      」等記載可知，在被告腳下所查獲之安非他命及其包裝紙張，應係由乙○○身
      上之該包安非他命所分割出來一情，應堪認定，且由被告腳下之安非他命重量
      僅有０‧二公克，而在乙○○身上之安非他命則重約二‧五公克，較之被告腳
      下之安非他命為多，且二者之包裝紙相同，均有撕裂痕跡等情以觀，堪認乙○
      ○於本院供述查獲時伊正欲將其所有之安非他命分些許予被告（無償轉讓）等
      詞，應為真實可信，雖二人就乙○○為何願意無償贈予安非他命予被告之原因
      ，語多保留，然被告就其腳下查獲之安非他命係乙○○欲分倒予伊等前揭詞，
      已堪認為真實可採。查獲之安非他命均係乙○○所有，非被告所販賣一情，已
      臻明確。
（三）至查獲之員警石加宏於本院審理時固另就查獲經過證稱：當時伊與其它警員便
      衣巡邏至鳳山客運站時，見被告與乙○○二人在談話，因伊分局前曾查獲被告
      施用毒品，故對被告有印象，見該二人談話之情狀甚為可疑，便在附近注意被
      告、乙○○二人之舉動，當時被告與乙○○交談一會後，被告便一人至公車站
      內打電話，再返回與乙○○交談，未幾，一輛藍色福特汽車駛至被告二人附近
      ，被告便上車，該車往光遠路方向行駛，至中山路口又回轉開回客運站，再見
      被告下車走向乙○○，二人再經交談後，便一同進入對面之公共廁所內，伊與
      其它警員便尾隨進入，經出示身分對該二人盤查後，分別在被告腳下及乙○○
      身上查獲安非他命等語，然查獲警員就被告與乙○○當時交談內容，並未聽聞
      ，更未親眼目睹乙○○有交付金錢予被告及被告有交付安非他命予乙○○等情
      狀，而被告與乙○○二人當時談話內容，其可能之情節非一，或係被告欲向乙
      ○○購買毒品，或係乙○○欲向被告購毒，抑或如被告所言係乙○○欲其代覓
      欲購買毒品者，甚或與毒品交易無關，既均屬可能，自難僅憑警員所見被告與
      乙○○在查獲地點交談，及隨後查獲毒品之事實，即推認必係被告販賣安非他
      命予乙○○。是以，警員所供述之查獲經過，亦無法證明被告確有於查獲地點
      販賣安非他命予乙○○之事實。
（四）綜上所述，本件除同案查獲之乙○○於警訊中之供述外，並無任何積極證據足
      以證明被告確有販賣安非他命予乙○○之犯行，而乙○○之供述前後既有不一
      ，且無從證實其警訊之供述為真實，自不得以其瑕疵供述，及扣案之毒品、呼
      叫器等物，即認被告確有販賣毒品之犯行。此外，復查無其他積極證據足以證
      明被告確有公訴人所指訴之犯行，自屬不能證明被告犯罪，揆諸首揭法條，即
      應對被告諭知無罪之判決。
據上論斷，應依刑事訴訟法第三百零一條第一項，判決如主文。
中      華      民      國    九十      年      三      月     十三     日
                                  臺灣高雄地方法院刑事庭
  法  官  陳淑卿
右正本證明與原本無異。
如不服本判決，應於判決送達後十日內，向本院提出上訴狀。
                                      書記官  陳朝宗
中      華      民      國      九十    年     三     月      十三      日


司法院資訊處製作；財團法人民間司法改革基金會備份。
